臺灣高等法院刑事判決　　　　　　　　 93年度上易字第530號
上　訴　人
即　自訴人　美商合事威股份有限公司台灣分公司
法定代理人　甲○○
自訴代理人　傅國光律師
被　　　告　戊○○
選任辯護人　舒正本律師
　　　　　　余梅涓律師
上列上訴人因自訴被告侵占等案件，不服臺灣臺北地方法院92年
度自字第327號，中華民國93年2月27日第一審判決，提起上訴，
本院判決如下：
    主  文
上訴駁回。
    理  由
一、自訴意旨略以：戊○○自民國（下同）九十年十一月十二日
    起任職於自訴人美商合事威股份有限公司臺灣分公司，竟乘
    自訴人公司組織縮編，人手不足之際，於九十一年十一月十
    一日擅自竊取自訴人公司之產品「青春露」、「艾菲思」等
    共五十瓶，以新台幣（下同）四萬六千元之賤價（原價約為
    十五萬元）賣給自訴人之經銷商蘇張玉錫，並將所得款項據
    為己有，損及自訴人之利益。被告另於同年月二十六日將經
    銷商退貨給自訴人公司之同類產品二十四瓶，於收取後，未
    繳回自訴人公司，將之侵占入己，並以三萬二千五百五十元
    之賤價（原價約為六萬元）售予自訴人之另一經銷商丙○○
    小姐，所得款項亦據為己有，因認被告涉犯刑法第三百二十
    條第一項之竊盜罪嫌、同法第三百三十六條第二項之業務侵
    占罪嫌云云。
二、訊據被告戊○○堅決否認有竊盜及業務侵占犯行，辯稱：伊
    有賣給蘇張玉錫沒有錯，但不是竊取的。而賣得四萬六千元
    有交回去公司，否則無法對帳。又丁○○所退的貨已交給公
    司了，這跟丙○○的貨項目不符，賣給丙○○的貨並不是這
    一批，伊所經手的錢已交回給公司等語。
三、經查：
    (一)上揭被告分別經手販賣自訴人公司產品予蘇張玉錫、丙○○，並收取貨款乙情，業據被告於原審及本院審理時均坦
      承不諱，核與自訴人公司之指述、及證人蘇張玉錫、丙○○於原審或本院審理時證述之情節相符，並有銷貨單二紙
      附卷可稽（見原審卷第五頁、第六頁），應堪採信。
    (二)自訴人公司雖指稱：上開被出售之產品，均係被告竊盜，
      或業務侵占而來，且被告亦未將收取貨款交回公司云云，
      然此據被告堅決否認，並辯稱：伊有賣給蘇張玉錫沒有錯
      ，但不是竊取的。而賣得四萬六千元有交回去公司，否則
      無法對帳。又丁○○所退的貨已交給公司了，這跟丙○○
      的貨項目不符，賣給丙○○的貨並不是這一批，伊所經手
      的錢已交回給公司云云，雙方顯然各執一詞，然經本院審
      酌卷內相關事證，仍無法證明被告確有竊盜或業務侵占犯
      行，茲詳述如下：
    1.關於如何發現被告竊盜及業務侵占犯行，證人楊麗玫於原
      審審理時供稱：現在合事威公司擔任經理，若在公司當場
      進貨就在櫃臺刷卡或付現、支票方式填寫進貨單，再由櫃
      臺到倉庫領貨，都有列帳管理。經銷商若在中、南部則用
      郵購的方式，因當時戊○○在公司擔任業務部經理，基於
      業務需要，有時候會先出貨給他帶出去，戊○○出差回來
      就拿收回來的費用做沖銷的動作。（問：為何會發現庫存
      的或有短少的情形？）當時員工比較少，伊會先放一些庫
      存在櫃臺，櫃臺小姐是戊○○的太太（林淑婷），伊除了
      用肉眼發現有短少之外，還有新竹那邊欠公司的貨，伊確
      定這些貨請戊○○收回來，但沒有繳回公司。新竹發貨中
      心有一個會員丁○○退貨沒有收回。經銷商進貨由櫃臺到
      倉庫領貨，櫃臺是乙○○、林淑婷，林淑婷九十一年八、
      九月離職後，還有一位李依婷。到倉庫是向伊或伊先生領
      貨，領貨時要填寫簡單的出貨單，戊○○的貨是先跟櫃臺
      借貨，要填寫憑據，用收回來的銷貨單跟櫃臺結算。有發
      生帳目不符，是伊自己發現的，林淑婷也有打電話跟伊說
      過云云（見原審卷九六頁至第一０三頁），核與證人乙○○於原審審理時證述公司出貨流程大致相符，然自訴人公
      司之貨物既有列帳管理，且倉庫出貨又係證人楊麗玫及其
      先生控管，則不論經由櫃檯出貨，或庫存暫放櫃檯，均應
      有帳目可查，惟迄本院言詞辯論期日，證人楊麗玫雖歷次
      指述被告竊盜，卻始終未能提出究係何日失竊、及失竊貨
      品種類、數量等具體短少之帳目資料，以供本院憑核，反
      一再以肉眼發現短少、林淑婷也有打電話跟伊說過等空泛
      之詞指述，已屬無據。另證人楊麗玫既陳稱：新竹發貨中
      心丁○○的貨，伊確定請被告收回來，但沒有繳回公司云
      云，則案發當日證人楊麗枚應即可查知此情，並向被告追
      討，何故致延滯令使被告可另尋買家購貨？又被告既受託
      前往收受丁○○退貨，當知該筆帳務已為委託者所知悉，
      又豈會不顧被自訴（或告訴）侵占之危險，仍逕予私吞？
      是證人楊麗玫上開證述，顯有瑕疵可指，亦悖於常理，實
      難遽信。
    2.又自訴人公司雖指被告賤賣公司產品云云，然證人丙○○
      於本院審理時證稱：伊是九十一年十一月底左右起到九十
      二年六、七月左右為該公司的經銷商。九十一年十一月間
      被告有販賣合事威公司的產品給伊等語，並證稱：「（問
      ：照上面記載貨款是五萬九千五百五十元，但你只給了三
      萬二千五百五十元？）是的，因為經銷商可以打折，那是
      經銷商的差額，給現金可以打折」等語（見本院九十三年
      八月九日審判程序筆錄），足認證人丙○○殊無感受上開
      販售價格有異常之處。又證人杜冠霖於原審審理時亦證稱
      ：為了拓展公司業務，戊○○介紹認識楊麗玫經理及她先
      生，林克彥是伊朋友。當天有楊麗玫經理及她先生、林克
      彥、戊○○，談論跟林克彥配合要販賣合事威公司的產品
      ，產品內容是二瓶東西，名稱忘記了，該次產品價格比統
      一出貨價還要低，幾折忘記了，與定價有差別，比一般直
      銷商統一購買的出貨價更低，我們才會跟對方合作，最後
      沒有購買，因為林克彥認為沒有市場價值等語（見原審卷
      第一一三頁至第一一六頁），顯見自訴人公司產品確非全
      按其所謂經銷商價出貨。另參以證人乙○○於原審審理時
      曾證稱：公司有發現逾期的貨品。（問：經銷商對公司產
      品之保存期限曾提出何種異議？）寫法的問題，衛生署規
      定有效期限到幾月幾日，寫二年不合規定。合事威公司修
      改標籤日期。逾保存期限的貨放在倉庫。合事威公司產品
      ，因制度上的調節，更改價格。經銷商退貨必須拿回貨品
      、發票及購貨單，退貨貨品由櫃臺辦理完後，退回倉庫。
      公司退現金或支票給退貨經銷商等語（見原審卷第一０八
      頁至第一一０頁）；證人周如祥亦證稱：伊是經銷商，九
      十一年五月，因有效期限過期，向合事威公司換貨，只有
      一個人發現青春露過期，向伊要求換貨，合事威公司楊麗
      玫經理處理，把過期的貨拿回去換新的貨，包裝一樣等語
      （見原審卷第一一七頁至第一一八頁），由此可知自訴人
      公司產品確有曾因逾保存期限而退貨、換貨之問題，而衡
      情產品因保存期限將屆，若仍續有販賣之情形，可知販賣
      之價格更易壓低，以利迅速出清屯貨，則被告於原審審理
      時供稱：自訴人公司多次在保存期限屆滿前，與經銷商協
      議以低價出貨云云（見原審卷第三二頁），亦非毫無可能
      。綜合上情，顯無法證明被告確有賤賣公司產品予蘇張玉
      錫或丙○○之情形，是亦不能據此推論被告確係為銷贓乃
      以低價脫手。至證人林佳螢於原審審理時證稱：伊是直銷
      商，沒有向戊○○拿過貨，伊向公司拿，找乙○○或楊麗
      玫經理，有時候現金，有時候開票等語，其證言亦不能採
      為不利於被告之認定。
    3.又自訴意旨雖陳稱：被告於九十一年十一月二十六日將經
      銷商退貨給自訴人公司之同類產品二十四瓶，於收取後，
      未繳回自訴人公司，將之侵占入己，並以三萬二千五百五
      十元之賤價（原價約為六萬元）售予自訴人之另一經銷商
      丙○○小姐，所得款項亦據為己有云云，然依自訴人公司
      及證人楊麗玫於原審及本院審理時所供，被告收受退貨未
      繳交公司者，僅新竹發貨中心之經銷商丁○○退貨部分，
      而證人丁○○於本院審理時係證稱：〔問：這一張九十一
      年九月三十日被告簽名的收據是否被告跟你結算後親手交
      給你的（提示收據影本）？〕是的，伊退了十四瓶及十一
      瓶青春露。（問：你有無於九十一年八月至九月間退維格
      、維特、普安度男用、普安度女用、活化水、普立諾斯、
      艾菲思？）活化水有，其他的沒有等語（見本院九十三年
      五月二十七日準備程序筆錄），惟該等退貨商品，顯與被
      告販賣予丙○○者係青春露十二瓶、普立諾斯六瓶及艾菲
      思六瓶（見原審卷第五頁之銷貨單）不符，已非無疑。況
      退貨尚涉及價款返還或折抵，被告並非會計人員，如何能
      在私吞退貨後，仍取得帳目平衡，而不為自訴人公司發覺
      ？故自訴人公司上開指述，亦有瑕疵可指，益難採信。
    4.末查，自訴人公司雖迭次指稱被告確未將販賣產品予蘇張
      玉錫、丙○○所得貨款交回公司云云，然此為被告堅決否
      認，而觀諸證人乙○○於原審審理時證稱：戊○○必須先
      填寫出貨單借貨，然後向倉庫領取。伊收回購貨現金時交
      給楊麗玫經理，會寫收發證明及出貨證明與楊麗玫經理核
      對，收發證明上面有記載現金、支票多少這些款項，還有
      郵購。戊○○收回銷售貨物金錢後，一般是先跟櫃臺核對
      ，然後再把現金交給楊麗玫經理。（問：你任職櫃臺時候
      ，戊○○有沒有欠櫃臺貨？）伊與他接手沒有欠過，其它
      的伊不知道。（問：戊○○把錢交回給公司，公司交付何
      種憑證給他？）沒有等語（見原審卷第一０七頁至第一０
      八頁），則不論經銷商或被告向自訴人公司領取貨物，均
      需填寫訂貨單或出貨單，由櫃臺人員向倉庫領貨，嗣後將
      收回之現金與櫃臺人員核對，櫃檯人員再將現金交給楊麗
      玫，並寫收發證明及出貨證明與楊麗玫核對，且倉庫及櫃
      臺的存貨由楊麗玫及其先生控管，故自訴人公司之貨物及
      貨款，進、出均有一定之管制流程，楊麗玫為自訴人公司
      之實際負責人，倘被告有自訴人所指之犯行，自訴人應可
      按每日帳管之逐筆記載，輕易取得被告出貨及收回現金等
      出缺之相關證據，以資證明被告犯行，惟本件自訴人公司
      除提出上開產品銷貨單影本各一紙外，均未能提出其他積
      極證據以資證明被告確有將領取之貨物或收回之現金侵占
      入己之行為。至被告縱有向公司繳回款項，因如證人乙○○前述：（戊○○把錢交回給公司，公司交付何種憑證給
      他？）沒有等語，顯亦無從舉證證明。另證人丙○○於本
      院審理時曾證稱：自訴人公司表示未收到錢，所以不能給
      統一發票云云，然該等貨款自被告繳交至自訴人公司，尚
      須經櫃檯轉交等過程，則此間究係何項環節出錯，查無證
      據可資證明，亦不得依此遽認定係被告私吞。
四、綜上所述，自訴人公司所指被告涉犯刑法第三百二十條第一
    項之竊盜及同法第三百三十六條第二項之業務侵占罪嫌，惟
    本院審據自訴人公司所舉相關事證，則僅屬自訴人公司有瑕
    疵之片面陳述，而被告雖有經手販賣自訴人公司產品予蘇張
    玉錫、丙○○，並收取貨款情事，亦不能據此遽認被告確有
    竊盜或業務侵占之行為，則在被告堅決否認犯行下，顯難遽
    以該二罪相繩。此外，復查無其他積極證據足以證明被告確
    有犯行，原審認不能證明被告犯罪，而為無罪之諭知，經核
    並無違誤。自訴人上訴意旨仍執前詞指摘原判決不當，為無
    理由，應予駁回。
據上論斷，應依刑事訴訟法第三百六十八條，判決如主文。
中　　華　　民　　國　　93　　年　　3 　　月　　9 　　日
　　　　　　　　　刑事第五庭  審判長法　官  房阿生
　　　　　　　　　　　　　　　　    法　官  蔡光治
　　　　　　　 　 　　　　　　　　　法　官  雷元結
以上正本證明與原本無異。
不得上訴。
                                    書記官  李家敏
中　　華　　民　　國　　94　　年　　3 　　月　　14　　日
